最高法院刑事判決                                  八十七年度台覆字第七六號
    上訴人即被告  乙○○  男
                          （另案在台灣台北監獄執行中）
    被        告  甲○○  男
                          （另案在押台灣桃園看守所）
    右   一   人
    選 任辯護 人  舒建中律師
右被告等因煙毒等罪案件，經台灣高等法院中華民國八十七年二月十八日終審及第二
審判決（八十六年度上重訴字第九四號，起訴案號：台灣桃園地方法院檢察署八十五
年度偵緝字第一五九號、偵字第五八○六、九七八七、九八二七號）後，煙毒部分依
職權送請覆判；違反麻醉藥品管理條例部分經被告乙○○提起上訴，本院判決如左：
    主  文
原判決關於販賣毒品部分撤銷，發回台灣高等法院更審。
乙○○非法販賣化學合成麻醉藥品部分上訴駁回。
    理  由
一撤銷發回部分
本件原判決維持初審論處被告乙○○、甲○○均連續販賣毒品罪刑部分之判決，固非
無見。惟查：(一)關於原判決認定被告乙○○意圖供販賣毒品海洛因之用，基於概括犯
意，於民國八十五年七月間某日及八月七日，先後二次，以每兩新台幣十六萬元之代
價，向基於販賣毒品概括犯意之被告甲○○購買海洛因，第一次購買一兩、第二次購
買四兩等情，係以被告乙○○之供詞及其持有之海洛因八中包（毛重一四三‧五九公
克），為主要之憑據。惟按犯販賣、施用、持有毒品等罪，供出毒品來源因而破獲者
，得減輕其刑，肅清煙毒條例第十一條定有明文。是煙毒案件中，販賣、施用、持有
毒品之被告，所為曾向其他被告購買毒品之陳述，因係有利於自己之供詞，不得作為
其他被告有罪判決之唯一依據，仍應調查必要之證據，以察其是否與事實相符，始合
採證法則。本件被告乙○○於八十五年八月七日為警查獲時，經警當場扣得之海洛因
八中包，固足以作為乙○○本身犯罪之證據，然其如何得據以推定乙○○所為：海洛
因係購自甲○○之陳述，確與事實相符，即有研求之餘地，原判決未詳為勾稽說明，
已有未合。又被告乙○○於初審供稱：「我當時已被警察查獲，警察要我打電話給他
（指甲○○）時，說我要買『海』，邱問我要買多少，我說越多越好，警察佯裝我的
聲音，問出他北新街的住處，才去抓他」等語（見初審卷第一二八頁背面），此項供
詞是否真實，原審亦未查證，即據以為不利於被告甲○○之判決，並因而減輕被告乙
○○販賣毒品部分之刑，難謂適法。(二)按刑罰法律所謂販賣，須以有營利之意思而販
入或賣出，方足構成。原判決就被告甲○○有無營利之意圖，未置一詞予以論述說明
，即論以販賣毒品罪，併有違誤。本件關於販賣毒品部分，認定事實既有不當，應認
有發回更審之原因。此部分本院既依覆判程序辦理，對於被告甲○○之上訴，應認係
促請終審法院為送請本院覆判職權之發動，不另從程序上予以駁回，附此明。
二上訴駁回（即乙○○非法販賣化學合成麻醉藥品）部分
按刑事訴訟法第三百七十七條規定：上訴於第三審法院，非以判決違背法令為理由，
不得為之。是提起第三審上訴，應以原判決違背法令為理由，係屬法定要件，且必須
依據卷內資料為具體之指摘，並足據以辨認原判決已具備違背法令之形式，始屬相當
。本件原判決維持第一審論處上訴人乙○○連續非法販賣化學合成麻醉藥品罪刑部分
之判決，業已明係以證人即向上訴人購買安非他命之詹惠雯及出售安非他命一大包
（毛重一○○二公克）予上訴人之柳清富等人之供詞，暨為警查獲，經鑑定結果確為
安非他命之白色晶體及供分裝安非他命所用之包裝空袋、電子秤等物，為所憑之證據
及認定之理由。對於上訴人辯稱：並未販賣安非他命予詹惠雯，亦未向柳清富販入安
非他命云云，認係卸責之詞，不足採信，亦已依據調查之結果，予以指駁。上訴意旨
並未針對原判決所持論據，具體指摘其究竟如何違背法令，僅略稱：伊從未委託柳清
富賣安非他命予朱其昌，未曾介入柳清富與朱其昌間販售安非他命之事，原審未詳予
調查，顯屬違法等語。惟查原判決並未認定上訴人有參與出售安非他命予朱其昌之犯
行，上訴意旨未依卷內資料執為指摘，顯非適法第三審上訴理由。此部分之上訴違背
法律上之程式，應予駁回。
據上論結，應依肅清煙毒條例第十七條第三款，刑事訴訟法第三百九十五條前段，判
決如主文。
中      華      民      國    八十七    年      五      月    二十一    日
                              最高法院刑事第六庭
                                  審判長法官  黃  劍  青
                                        法官  劉  敬  一
                                        法官  林  增  福
                                        法官  邵  燕  玲
                                        法官  張  清  埤
      右正本證明與原本無異
                                              書  記  官
中      華      民      國    八十七    年      五      月    二十六    日
